【裁判字號】    90,訴,776
【裁判日期】    901003
【裁判案由】    毒品危害防制條例
【裁判全文】
臺灣桃園地方法院刑事判決                            九十年度訴字第七七六號
    公  訴  人  臺灣桃園地方法院檢察署檢察官
    被      告  乙○○
右列被告因違反毒品危害防制條例案件，經檢察官提起公訴（八十九年度偵字第一三
四二一號），本院判決如左：
    主      文
乙○○共同販賣第一級毒品未遂，處有期徒刑柒年陸月，褫奪公權伍年。扣案之第一
級毒品海洛因壹包（淨重壹點伍壹公克、包裝重零點貳貳公克）沒收銷燬之；未扣案
門號0000000000號行動電話機壹具沒收，如全部或一部不能沒收時，追徵
其價額。
其餘被訴部分無罪。
    事      實
一、乙○○與綽號「阿牛」之邱鍾連（未據起訴）共同基於意圖營利之犯意聯絡，並
    以綽號「阿牛」之邱鍾連所有之門號0000000000號行動電話作為販賣
    第一級毒品海洛因連絡之用。於民國八十九年六月十九日十八時許，丁○○因施
    用毒品案件為警在其位於桃園縣龍潭鄉三坑村三坑子九五之四號住處查獲，並當
    場扣得海洛因二小包（合計淨重二．四六公克），且坦承施用第一級毒品海洛因
    ，而供出其施用之毒品海洛因係以門號0000000000號行動電話連絡方
    式，向綽號「阿牛」者購買，交易價格為每半錢（一錢約三．七五公克）新台幣
    （下同）八千元，丁○○並配合警方再以上開0000000000號行動電話
    與綽號「阿牛」者聯絡，佯稱欲再向其購買海洛因半錢，雙方約定價格八千元，
    並由綽號「阿牛」者派人送貨前來丁○○上開住處。嗣於同日十八時卅分許，乙
    ○○攜帶由綽號「阿牛」者所交付之海洛因一包，駕駛車號LS－三九三二號自用
    小客車，依約前往丁○○上開住處前準備交貨時，即為埋伏之警員當場查獲，致
    未得逞。並在乙○○身上扣得毒品海洛因一包（淨重一．五一公克、包裝重○．
    二二公克）。
二、案經桃園縣警察局桃園分局報請台灣桃園地方法院檢察署檢察官偵查起訴。
    理      由
壹、有罪部分：
一、訊據被告乙○○固坦承伊於案發當時，在丁○○位於桃園縣龍潭鄉三坑村三坑子
    九五之四號住處門前為警查獲，並在伊身上扣得上開海洛因一包之事實，惟矢口
    否認有何販賣第一級毒品海洛因之犯行，辯稱：（一）證人丁○○之證詞顯有瑕
    疵及矛盾存在，不得據以認定伊有販賣海洛因之犯行。（二）伊雖接聽證人丁○
    ○所打的電話，然伊並無出售海洛因予丁○○之意思，亦無出售海洛因予丁○○
    之行為。伊係開車在回家的路上經過丁○○住處附近遭警攔車，伊並無下車，且
    無有送貨至丁○○家門口之情。（三）伊身上持有之海洛因一小包係伊向綽號「
    阿牛」者購買用以自己吸食用的。（四）本件案發當時丁○○係依警察之授意，
    佯以購買海洛因，若伊無法證明無販售之意思及行為，則該次係在便於警察辦案
    ，丁○○無實際購買之真意，伊亦應不因此而成立販售海洛因罪責，且伊身上之
    海洛因為伊自己吸食用，本案亦無伊意圖營利而販入該等海洛因之證據存在云云
    。經查：
（一）證人丁○○於本院調查程序中結證稱：（問：是否以0000000000電
      話聯絡購買海洛因？）是，朋友介紹的，是從八十九年六月九日到八十九年六
      月十九日警察查獲當日，我是以電話向綽號「阿牛」買的，打完電話後對方即
      送貨來，期間買過二、三次，每次送貨來之人都不一樣，半錢八千元，我每次
      買半錢；（問：六月十九日經警察查獲後，是否再去電向阿牛買海洛因？）有
      ，警察叫我打電話，要我再向阿牛買海洛因，我請他送半錢過來，之後情形我
      則不知，警察就去抓人等語（見本院九十年六月十四日訊問筆錄），且證人丁
      ○○於偵查中亦證稱：（問：乙○○說卷附之邱鍾連口卡片就是「阿牛」？）
      是的等語（見八十九年度偵字第一三四二一號偵查卷第二三頁反面），足見案
      發當日證人丁○○確曾於遭警查獲後打行動電話0000000000號向綽
      號阿牛之人（即邱鍾連）佯稱欲購買海洛因半錢，並有人於案發當時依約前來
      送貨。
（二）又被告既自承上開0000000000號行動電話於案發當日為綽號阿牛之
      邱鍾連交付伊使用中，且伊有接聽到證人丁○○所打的電話等情，則被告就證
      人丁○○向「阿牛」訂購海洛因半錢一情，實已無法諉為不知。況本件係於警
      方查獲丁○○施用毒品之犯行後，經丁○○聯絡，與毒販相約將欲購買之海洛
      因送至丁○○住處，而案發當時被告適出現在該處，且當時在其身上並查獲扣
      案海洛因一包之事實，應為不爭，則若被告果未有販賣毒品之犯行，焉有適於
      警方查緝毒販時在場，復於其身上扣得恰近交易重量之海洛因一包之理？
（三）另證人蘇明瑜即案發當日查獲本件之警員於本院調查程序中結證稱：（問：本
      件是否為你查獲？過程如何？）是，我們是先持搜索票到丁○○家裏搜索，搜
      到毒品，問他來源，他就直接當我們的面打電話跟乙○○聯絡，當時他是告訴
      我們乙○○之綽號或本名，我已不記得，之後我們就在門口外面埋伏，約半小
      時後，乙○○就開車過來，我們就攔查他，因丁○○與乙○○有約定，乙○○
      到時會按喇叭，通知丁○○走出來拿貨，案發時我與丁○○就在裏面等，同事
      聽到喇叭聲，就攔查乙○○之車輛，並有查到乙○○與丁○○約定交易的毒品
      等語綦詳（見本院九十年七月十一日訊問筆錄），而證人蘇明瑜為執行公務之
      人員，與被告間並不相識，更無任何親誼怨隙可言，衡常當無故意設詞誣陷被
      告之可能，是其所為之上開證詞應堪採信，而證人丁○○於警訊中亦證稱：因
      伊行動不便，他們（指阿牛及被告）送到伊家口按喇叭，伊才出去交易等語（
      見八十九年度毒偵字第三四五三號偵查卷第六頁），據上，被告於案發當時係
      在與丁○○約定之交貨地點，以約定之方式出現，而為警查獲一節，至堪認定
      。
（四）本件扣案之上開白色粉末，經送檢驗，認確係海洛因無訛，此有法務部調查局
      編號000000000號鑑定通知書一紙附卷可憑（附於八十九年度偵字第九一四一
      號偵查卷第六一頁）。而被告於警訊及偵查中雖均供稱：該查扣之海洛因一包
      係伊於案發當日向綽號阿牛之邱鍾連購買，欲供伊本身施用云云，然其於本院
      調查程序中改稱：在伊車上查到之一包海洛因，是阿牛給伊的，伊自己要吸的
      ，伊是從龍潭石門水庫附近，開車回富華街家中，因為經過的都是田間小路，
      伊不知路名，正好經過丁○○住處等語（見本院九十年七月十一日訊問筆錄）
      ，是以扣案之海洛因一包究係被告如何自「阿牛」處取得，其所為之供述前後
      並非一致，已難遽信，況被告又恰於「阿牛」與丁○○約定之交貨地點，以約
      定之方式出現，詳如前述，事之湊巧，顯難置信，則被告所辯洵與常情有違灼
      然至明，基此，堪認查扣之海洛因係綽號「阿牛」之邱鍾連所交付給被告，欲
      使被告依其與丁○○以上開行動電話所為之約定，前往上開丁○○住處前交付
      予丁○○者，此亦徵被告與綽號「阿牛」之邱鍾連間就右揭販賣毒品犯行，有
      犯意聯絡及行為分擔。
（五）再者，海洛因物稀價昂，且政府懸為禁令嚴加取締，苟無利可圖，衡情被告應
      無甘冒被取締判處重刑之危險，與綽號「阿牛」者即邱鍾連從事該毒品之買賣
      ，是其等所販入毒品之價格必較其等出售之價格低廉，而有從中賺取買賣差價
      牟利之意圖，亦毋庸疑。
（六）末查，丁○○既係在警方授意下，為計誘被告等人始佯稱欲購買海洛因，其本
      身自乏購買之真實意思，從而被告等人販賣海洛因之行為，客觀上並無達既遂
      之可能，自僅能止於未遂，應予敘明。
（七）綜上所陳，被告所辯顯係事後卸責之詞，委無足取，此外復有上開海洛因一包
      （淨重一．五一公克、包裝重○．二二公克）扣案可資佐證。本件事證明確，
      被告右揭犯行洵堪認定，應依法論科。
二、查海洛因係屬第一級毒品，毒品危害防制條例第二條第二項第一款定有明文。核
    被告於八十九年六月十九日十八時三十分許，販賣第一級毒品海洛因，經警埋伏
    查獲之行為，係犯毒品危害防制條例第四條第五項、第一項之販賣第一級毒品未
    遂罪（最高法院八十五年三月十二日八十五年度第四次刑事庭會議紀錄參照）。
    公訴人指其已既遂，容有誤會，惟此僅涉及犯罪階段之認定有誤，不生變更起訴
    法條之問題。被告持有海洛因之行為，因其持有後進而販賣，其持有之低度行為
    應為販賣之高度行為所吸收，不另論以該持有第一級毒品之罪。再被告與綽號「
    阿牛」之邱鍾連間，就上開販賣第一級毒品海洛因犯行，互有犯意聯絡及行為分
    擔，均為共同正犯。被告已著手於販賣第一級毒品海洛因犯行之實施，因買主丁
    ○○係在警方之授意下佯欲購買，本身缺乏購買真意之意外障礙始未得逞，為障
    礙未遂，爰依刑法第二十六條前段規定，減輕其刑。爰審酌被告販賣毒品牟利，
    嚴重危害他人及社會，姑念其因一時貪慾致罹刑章，販賣所得利益非鉅，再斟酌
    其尚非大中盤商，販賣之次數、數量有限等一切情狀，量處如主文所示之刑，以
    資懲儆。再本件被告販賣毒品海洛因，依其犯罪之性質，本院認有褫奪公權之必
    要，併宣告褫奪公權五年。
三、扣案之海洛因一包（淨重一．五一公克、包裝重○．二二公克），為第一級毒品
    並為被告攜以供販賣之用，應依毒品危害防制條例第十八條第一項前段規定，諭
    知沒收銷燬之。另未扣案門號0000000000號行動電話機一具，屬共犯
    即綽號「阿牛」之邱鍾連所有乙節，亦據被告於本院調查程序中承明在卷（見本
    院九十年六月二十日訊問筆錄），且為供販賣海洛因所用之物，詳如前述，應依
    毒品危害防制條例第十九條第一項規定，宣告沒收，如全部或一部不能沒收時，
    追徵其價額。又本件僅能認定被告有前揭該次販賣海洛因未遂之犯行，無從認定
    被告有販賣第二級毒品安非他命之行為，詳如後述，因之，扣案之安非他命二十
    四大包（總重量四二八．四公克）、磅秤二只、塑膠分裝袋一大包（內有小分裝
    袋數百個），即無以認定係供或備供被告本件販賣之物或所用，應為其他毒品案
    件之相關證物，於本件自不得併予宣告沒收。
四、公訴意旨另以：被告乙○○基於概括之犯意，除前開有罪部分外，另自民國八十
    九年六月九日起至同年六月十九日止，連續以0000000000號行動電話
    為聯絡工具，販賣第一級毒品海洛因予丁○○等人，交易價格每半錢（一錢約三
    點七五公克）八千元，由丁○○打被告之前開電話，再相約由被告將海洛因送至
    桃園縣龍潭鄉三坑村三坑子九五之四號丁○○住處，供卓某吸用，因認被告此部
    分行為係涉犯毒品危害防制條例第四條第一項之販賣第一級毒品罪嫌云云。經查
    ，公訴意旨認被告涉此部分犯行，無非以證人丁○○於警訊及偵查中初訊所為之
    證詞為憑（見八十九年度毒偵字第三四五三號偵查卷），然證人丁○○於偵查中
    初訊係證稱：（問：什時撥電話給李？）今日查獲後半小時撥00000000
    00，購買半錢捌仟元，約在三坑子九五之四號，六時四十分左右到，警方於李
    身上查獲海洛因，我沒有看見，我倆被隔離，最後一次六月十八日等語（見八十
    九年度偵字第九一四一號偵查卷第二九頁反面），據之，證人丁○○並未就自八
    十九年六月九日至同年六月十九日案發前，伊是否曾向被告購買海洛因及交易之
    過程、次數、價格、數量等情為明確之證述，而證人丁○○後於偵查及本院調查
    程序中均改稱：伊不認識被告乙○○，伊以前係打行動電話向綽號阿牛之人購買
    海洛因，每次送貨來之人並不一定等語（見八十九年度偵字第一三四二一號偵查
    卷第二二頁及本院九十年六月十四日訊問筆錄），是證人丁○○就被告涉嫌上開
    販賣海洛因部分犯行所為之證述，前後並非一致，要難謂無瑕疵，是否與事實相
    符，顯非無疑，殊難遽採，且遍查全卷亦無存有被告曾販賣海洛因予證人丁○○
    外之其他人之相關證據，足供本院查證，職是，此部分既無其他積極證據可佐，
    則依前述說明，自未能僅據證人丁○○於警訊中所為之證詞，即率爾認定被告有
    上開部分販賣第一級毒品海洛因之犯行，惟公訴人既認此與前述經本院論罪部分
    有連續犯裁判上一罪之關係，爰不另為無罪之諭知，併此敘明。
貳、無罪部分：
一、公訴意旨略以：被告乙○○於八十九年間，向姓名年籍不詳之人販入第二級毒品
    安非他命一批（二十四大包以上，總重量四二八點四公克以上），並且販賣予不
    特定人士，供渠等非法吸用，亦於八十九年六月二十日下午十四時三十分許，經
    警於被告乙○○所承租位於桃園縣龍潭鄉○○路○段五六巷十七弄二號房屋之天
    花板上查獲安非他命二十四大包，總重量四二八點四公克，以及供販賣安非他命
    所用之磅秤二只、塑膠分裝袋一大包（內有小分裝袋數百個）。因認被告涉有毒
    品危害防制條例第四條第二項之販賣第二級毒品安非他命之罪嫌。
二、按犯罪事實應依證據認定之，無證據不得推定其犯罪事實，又不能證明被告犯罪
    者，應諭知無罪之判決，刑事訴訟法第一百五十四條、第三百零一條第一項定有
    明文。刑事訴訟法上所謂認定犯罪事實之證據，係指足以認定被告確有犯罪行為
    之積極證據而言，如未能發現相當證據或證據不足以證明，自不能以推測或擬制
    之方法，以為裁判基礎，最高法院二十九年上字第三一０五號及四十年台上字第
    八十六號分別著有判例；又認定不利於被告之事實，須依積極證據，苟積極證據
    不足為不利被告之認定時，即應為有利於被告之認定，更不必有何有利之證據，
    最高法院三十年上字第八一六號判例參照。
三、訊據被告固不否認伊出面承租位於桃園縣龍潭鄉○○路○段五六巷十七弄二號房
    屋（下稱上開房屋）之事實，惟堅決否認有何販賣第二級毒品安非他命之犯行，
    辯稱：伊係受「阿牛」之託，無償出面與上開房屋之屋主訂立租賃契約，伊並未
    去過上開房屋，亦未住過，即伊並非上開房屋實際承租人、使用人；扣案之安非
    他命、磅秤及分裝袋等物，伊不知為何人所有等語。
四、按公訴意旨認被告涉有上開販賣第二級毒品安非他命罪嫌，無非以證人蔣菊花等
    即相關房東等人之證詞、卷附房屋租賃契約、在上開房屋內扣得安非他命、磅秤
    、分裝袋等物及參以扣案物品數量龐大一情為主要論據。
五、經查：
    （一）本件關於被告涉嫌販賣第二級毒品安非他命部分，除公訴人所認定之販賣
          對象不明外，公訴意旨對於被告與該些人如何交易、在何時、何地交易、
          交易價格、數量、次數等情，均付之闕如，本院乃無從進一步查證，已尚
          難遽認被告該部分犯行。
    （二）又依證人蔣菊花即上開房屋之屋主及證人丙○○、甲○○即上開房屋租賃
          之仲介業者於警訊、偵查及本院調查程序中（見本院九十年八月十六日、
          同年九月十九日訊問筆錄）所證述之內容，及佐以卷附之房屋租賃契約書
          （附於八十九年度偵字第一三四二一號偵查卷第八頁）固可證明被告係與
          上開房屋屋主蔣菊花簽訂上開房屋租賃契約書之人，然尚無法據之逕認定
          上開房屋之實際情形，況證人丙○○亦於本院調查程序中結證稱：之前有
          一不知名的人說要向伊租房子，後來該人就說叫伊直接找屋主，看房子時
          該人就將二個月的押金、介紹費約七千元交給伊，看房子時被告並無在場
          ，伊認為被告可能只是出名而已等語，而證人李麒霖與被告間並無任何親
          誼關係，衡常當無為迴護被告而甘冒偽證罪責之風險，則其所為之上開證
          詞應認具客觀真實性，堪予採信，是以被告是否為上開房屋之實際使用人
          ，要非無疑。
    （三）況且扣案之安非他命等物縱屬被告所持有，然此充其量衹得認定其有持有
          安非他命之情事，尚不足憑認其必曾販賣，而持有毒品之緣由甚夥，或為
          供自己施用，或為代他人保管，非僅限供販賣一途，從而扣案之安非他命
          等物與販售毒品之行為間即欠缺直接必然之關聯性，亦不足為佐。
    （四）綜上事證，被告所辯尚非無據，實難憑證人蔣菊花等即相關房東等人之證
          詞、卷附房屋租賃契約、在上開房屋內扣得安非他命、磅秤、分裝袋等物
          及參以扣案物品數量龐大一情，即認定被告有右揭販賣第二級毒品安非他
          命犯行，被告之前揭犯行尚屬不能證明，自應為無罪之諭知。
據上論斷，應依刑事訴訟法第二百九十九條第一項前段、第三百零一條第一項，毒品
危害防制條例第四條第五項、第一項、第十八條第一項前段、第十九條第一項，刑法
第十一條、第二十八條、第二十六條前段、第三十七條第二項，判決如主文。
本案經檢察官曾鳳鈴到庭執行職務。
中      華      民      國      九十    年      十      月     三       日
                              臺灣桃園地方法院刑事第二庭
                                  法  官     王美玲
右正本證明與原本無異。
如不服本判決，應於判決送達後十日內向本院提出上訴狀( 應附繕本 )，上訴於
臺灣高等法院。
                            書記官     賴玉真
中      華      民      國      九十    年      十      月     四       日
附論罪科刑依據之法條：
毒品危害防制條例第四條第五項、第一項
製造、運輸、販賣第一級毒品者，處死刑或無期徒刑；處無期徒刑者，得併科新臺幣
一千萬元以下罰金。
製迼、運輸、販賣第二級毒品者，處無期徒刑或七年以上有期徒刑，得併科新台幣七
百萬元以下罰金。
製造、運輸、販賣第三級毒品者，處五年以上有期徒刑，得併科新臺幣五百萬元以上
罰金。
製迼、運輸、販賣專供製迼或施用毒品之器具者，處一年以上七年以下有期徒刑，得
併科新臺幣一百萬元以下罰金。
前四項之未遂犯罰之。


司法院資訊處製作；財團法人民間司法改革基金會備份。
